【裁判字號】    94,訴,1876
【裁判日期】    950124
【裁判案由】    偽造貨幣等
【裁判全文】
臺灣高雄地方法院刑事判決              94年度訴字第1876號
公  訴  人  臺灣高雄地方法院檢察署檢察官
被      告  甲○○
指定辯護人  本院公設辯護人丙○○
上列被告因偽造貨幣等案件，經檢察官提起公訴（93年度偵字第
23613 號），本院判決如下：
    主  文
甲○○未經許可，連續持有可發射子彈具有殺傷力之仿造手槍，
累犯，處有期徒刑貳年，併科罰金新臺幣拾伍萬元，罰金如易服
勞役，以新臺幣玖佰元即銀元參佰元折算壹日，扣案如附表一所
示之物均沒收；又犯收集偽造通用紙幣罪，累犯，處有期徒刑參
年貳月，扣案如附表二所示之物均沒收。應執行有期徒刑伍年，
併科罰金新臺幣拾伍萬元，罰金如易服勞役，以新臺幣玖佰元即
銀元參佰元折算壹日，扣案如附表一、二所示之物均沒收。
    事  實
一、甲○○前於民國86年間，因違反肅清煙毒條例等案件，經臺
    灣高等法院高雄分院以86年度上訴字第1387號判處有期徒刑
    4 年4 月確定，於92年1 月23日縮短刑期執行完畢，詎仍不
    知悔改，明知可發射子彈具有殺傷力之仿造、改造手槍及具
    有殺傷力之子彈，非經許可，不得持有，竟分別基於持有可
    發射子彈具有殺傷力仿造、改造手槍及持有具有殺傷力子彈
    之概括犯意，自92年10月至11月間，先後3 次至高雄市六合
    夜市某玩具槍店內，均以新臺幣（下同）7,500 元之價格，
    先購買具有殺傷力之仿美國SMITH&WESSON廠38S&W SPL 型口
    徑0.38吋制式轉輪手槍製造之仿造槍（槍枝管制編號
    0000000000）1 支及具有殺傷力之口徑0.38吋之制式子彈4
    顆，其後又至同址購買仿GLOCK 廠17型半自動手槍製造之改
    造玩具手槍（含彈匣1 個，槍枝管制編號0000000000）1 支
    及具有殺傷力之土造子彈2 顆，復又至上址購買不具有殺傷
    力之仿BERETTA 廠M-9 型半自動手槍製造之金屬玩具手槍（
    含彈匣1 個）1 把、不具殺傷力之玩具金屬彈殼18顆及土造
    子彈1 顆，並均將之置放在高雄縣仁武鄉○○村○○○路
    120 巷3 住處而持有之。
二、另甲○○意圖供行使之用，於93年9 、10月間某日，在其位
    於高雄縣仁武鄉○○村○○○路120 巷3 號住處，明知姓名
    年籍不詳綽號「阿呆」之成年男子所交付之1,000 元通用紙
    幣共11張係偽造之紙鈔（號碼為EN473176VJ號者10張、號碼
    為GM142603XE號者1 張），竟仍收集之，並將之藏放在上開
    住處。
三、嗣為警於93年11月20日9 時30分許持本院核發之搜索票前往
    上址執行搜索，當場查扣其持有之上開具有殺傷力之仿美國
    SMITH&WESSON廠38S&W SPL 型口徑0.38吋制式轉輪手槍製造
    之仿造槍（槍枝管制編號0000000000）1 支及具有殺傷力之
    口徑0.38吋之制式子彈4 顆、GLOCK 廠17型半自動手槍製造
    之改造玩具手槍（含彈匣1 個，槍枝管制編號0000000000）
    1 支及具有殺傷力之土造子彈2 顆，不具有殺傷力之仿
    BERETTA 廠M-9 型半自動手槍製造之金屬玩具手槍（含彈匣
    1 個）1 把、不具殺傷力之玩具金屬彈殼18顆及土造子彈1
    顆，並扣得1,000 元偽鈔11張等物，始悉上情。
四、案經高雄市政府警察局左營分局報請臺灣高雄地方法院檢察
    署檢察官偵查起訴。
    理  由
壹、程序方面
    槍彈鑑定書有證據能力：
    按鑑定人由審判長、受命法官或檢察官就下列之人選任1 人
    或數人充之：(一)就鑑定事項有特別知識經驗者。(二)經政府機
    關委任有鑑定職務者；鑑定之經過及其結果，應命鑑定人以
    言詞或書面報告；法院或檢察官得囑託醫院、學校或其他相
    當之機關、團體為鑑定，或審查他人之鑑定，並準用第203
    條至第206 條之1 規定，刑事訴訟法第198 條、第206 條第
    1 項、第208 條第1 項分別定有明文。且臺灣高雄地方法院
    檢察署已概括選任內政部警政署刑事警察局為該署轄區司法
    警察機關調查中案件有關槍彈有無殺傷力之鑑定事項之鑑定
    機關，有該署92年7 月11日雄檢楠文字第0921000185號函可
    參。依上開說明，卷附內政部警政署刑事警察局93年12月10
    日刑鑑字第0930233646號槍彈鑑定書，雖係被告以外之人於
    審判外之書面陳述，然係檢察機關概括委託內政部警政署刑
    事警察局鑑定後所製作之鑑定報告，為刑事訴訟法第159 條
    第1 項所指例外情形，應有證據能力。
貳、實體方面
一、就犯罪事實一部份，被告甲○○對於持有上開改造之槍、彈
    及偽鈔等物，經警查獲一節，迭於警詢、偵查及本院審理時
    坦承不諱，就犯罪事實二部分，經被告於本院審理時坦承不
    諱，惟前於警詢及偵查時否認有何意圖供行使之用加以收集
    之行為，並辯稱：是「阿呆」跟我借錢2,000 元，拿假鈔給
    我，我看到時就知道是假鈔，當場表示不要拿，但是「阿呆
    」丟下假鈔人就走了，我想「阿呆」向我要時要還給他，所
    以將假鈔留著，我沒有想要拿去使用云云。辯護人則以：(1)
    就持有槍彈部分，被告坦承持有槍彈及收集偽造紙幣之犯行
    ，態度良好，且持有之槍枝並未用於非法之途，(2)查獲之偽
    鈔數量亦僅有11張，且尚未流入市面，對社會金融秩序危害
    尚屬輕微，情輕法重，請依刑法第59條減輕其刑等語，資為
    被告辯護。
二、經查，被告持有上開槍彈之犯行，業經被告自白不諱，並有
    搜索扣押筆錄、扣押目錄、現場查獲照片13張在卷可稽。此
    外，並有改造之槍枝3 支、制式子彈4 顆、土造子彈2 顆、
    改造子彈19顆等物扣案可資佐證。又扣案之槍砲及子彈經內
    政部警政署刑事警察局鑑定之結果，改造手槍部分，其中1
    支係仿美國SMITH&WESSON廠38S&WSPL型口徑0.38吋制式轉輪
    手槍製造之仿造槍（槍枝管制編號0000000000）、另1 枝係
    仿GLOCK 廠17型半自動手槍製造之改造玩具手槍（含彈匣1
    個，槍枝管制編號0000000000）、及不具有殺傷力之仿
    BERETTA 廠M-9 型半自動手槍製造之金屬玩具手槍（含彈匣
    1 個）各1 支，送鑑之子彈部分，其中具有殺傷之之土造子
    彈2 顆、口徑0.38吋之制式子彈4 顆，不具殺傷力之玩具金
    屬彈殼18顆及之土造子彈1 顆，有該局93年12月10日刑鑑字
    第0930233646號槍彈鑑定書1 份附卷可稽。是被告出於任意
    性之自白與事實相符，應堪採信。本件被告未經許可，連續
    持有可發射子彈具有殺傷力之仿造、改造手槍及具有殺傷力
    之土造子彈、制式子彈之犯行，事證明確，洵堪認定。
三、又被告雖辯稱係「阿呆」將偽鈔丟下就走了，其並無意圖供
    行使之用而收集偽鈔之行為云云，惟被告無法提供「阿呆」
    之真實姓名年籍資料以供本院查證，且衡情倘若綽號「阿呆
    」之人向被告借款2,000 元屬實，「阿呆」身上已有折合
    11,000元之紙鈔11張，何以仍須向被告借用2,000 元，所辯
    顯有悖於常情，核其用意，被告與「阿呆」之間就該2,000
    元與1,000 元偽鈔11張間，具有相當之對價關係，否則被告
    豈會同意收受該偽造貨幣作為借貸2,000 元質押，而於「阿
    呆」無法按期返還借款時，得加以使用，以平衡損失。此外
    ，復有偽造之千元通用紙幣11張在券可資佐證。又前開偽造
    之千元通用紙幣11張確係偽造，業經本院將該11張紙鈔送請
    中央印製廠鑑定結果，認「該批偽鈔均以彩色噴墨方式仿印
    ，無凹版印文凸起效果；紙張非鈔券紙；無水印；安全線以
    抽離自真鈔壹佰元卷之拆光變色安全線，將其切割後再黏貼
    仿鈔券正面五段裸露部分；左下角面額數字以噴墨方式仿折
    光變色油墨」，此有中央印製廠94年7 月12日中印發字第
    940002799 號函文1 份在卷可稽，是該扣案之11張紙鈔均係
    屬偽鈔，要堪認定。
四、按仿造槍並非屬制式手槍，應歸類其他可發射金屬或子彈具
    殺傷力之槍枝（最高法院83年度台上字第4400號、87年度台
    上字第283 號判決可資參照）。查本件被告行為後，立法者
    有鑑於改造槍枝具有取得容易、比對困難及與制式槍枝火力
    相近之特性，而槍砲彈藥刀械管制條例處罰之刑責亦屬較輕
    等情事，遂予修正槍砲彈藥刀械管制條例關於改造槍枝之相
    關規定，經總統於94年1 月16日修正公布，並自公布日起第
    3 日即自94年1 月28日起施行。修正前原條例第11條第4 項
    規定：「未經許可，持有第4 條第1 項第1 款所稱其他可發
    射金屬或子彈具有殺傷力之各式槍砲者，處1 年以上7 年以
    下有期徒刑，併科新臺幣7,000,000 元以下罰金」；嗣修正
    後則刪除原條例第11條，改列於同條例第8 條，並於該條第
    4 項規定：「未經許可，持有第4 條第1 項第1 款所定其他
    可發射金屬或子彈具有殺傷力之各式槍砲者，處3 年以上10
    年以下有期徒刑，併科新臺幣7,000,000 元以下罰金」。茲
    就前開修正前、後規定相比較之結果，應以被告行為時之舊
    法即修正前槍砲彈藥刀械管制條例第11條第4 項之規定較有
    利於被告；至被告所涉未經許可持有子彈之犯行，因槍砲彈
    藥刀械管制條例修正前、後關於第12條第4 項之規定，其構
    成要件與法律效果均屬相同，對行為人罪刑之論科亦無二致
    ，自應依刑法第2 條第1 項前段規定，適用裁判時即修正後
    同條例第12條第4 項之規定處斷。
五、核被告非法持有具有殺傷力之槍彈部分，係犯修正前槍砲彈
    藥刀械管制條例第11條第4 項未經許可持有第4 條第1 項第
    1 款所稱其他可發射子彈具有殺傷力之槍砲罪、及修正後槍
    砲彈藥刀械管制條例第12條第4 項未經許可持有子彈罪。被
    告收集偽造貨幣部分，係犯刑法第196 條第1 項之收集偽造
    通用貨幣罪。被告於92年10月至11月間，先後3 次購入並持
    有扣案之槍彈，惟因時間久遠，其對於上開具有殺傷力之子
    彈是否與具有殺傷力之手槍同時購得或是其一部分係與無殺
    傷力之手槍同時購得，記憶已經模糊，惟基於罪疑唯輕之原
    則，應從有利於被告之認定，認上開具有殺傷力之口徑0.38
    吋之制式子彈4 顆係與具有殺傷力之仿美國SMITH&WESSON廠
    38S&W SPL 型口徑0.38吋制式轉輪手槍製造之仿造槍（槍枝
    管制編號0000000000）同時購買，具有殺傷力之土造子彈2
    顆係與仿GLOCK 廠17型半自動手槍製造之改造玩具手槍（含
    彈匣1 個，槍枝管制編號0000000000）同時購買，而先後2
    次購得上開具有殺傷力之槍彈。被告先購買並持有仿造之可
    發射子彈具有殺傷力之仿造手槍、具殺傷力之制式子彈，復
    購買可發射子彈具有殺傷力之改造手槍、具殺傷力之改造子
    彈，分別係以一持有行為，同時觸犯數罪名，均為想像競合
    犯，應分別從一重之未經許可持有可發射子彈具有殺傷力之
    仿造手槍罪、未經許可持有可發射子彈具有殺傷力之改造手
    槍罪處斷。被告先後2 次，持有改造之可發射子彈具有殺傷
    力之仿造手槍及改造手槍，時間緊接，觸犯構成要件相同之
    罪名，顯係基於概括之犯意反覆為之，為連續犯，應論以一
    罪，並依法加重其刑，並與上開刑法第196 條第1 項之收集
    偽造通用貨幣罪間，犯意各別，行為互殊，構成要件亦異，
    應予分論併罰。被告前於86年間，因違反肅清煙毒條例等案
    件，經臺灣高等法院高雄分院以86年度上訴字第1387號判處
    有期徒刑4 年4 月確定，於92年1 月23日縮短刑期執行完畢
    ，此有臺灣高等法院被告前案紀錄表1 份附卷可憑，其前受
    有期徒刑之執行完畢後，5 年內再犯本件有期徒刑以上之罪
    ，為累犯，應依刑法第47條之規定，加重其刑，並就未經許
    可持有可發射子彈具有殺傷力之仿造手槍罪部分，依法遞加
    之。爰審酌目前槍枝氾濫，被告於此社會治安日益惡化之際
    ，仍持有上開槍彈，威脅社會治安程度非輕，復意圖行使而
    收集偽造之貨幣，以備伺機將偽造貨幣流入市面牟利，其行
    為對我國金融秩序潛在之危害極大，惟念及犯後坦承犯行，
    態度尚佳等一切情狀，分別量處如主文所示之刑，並就未經
    許可持有可發射子彈具有殺傷力之改造手槍部分併科如主文
    所示之罰金及諭知易服勞役之折算標準，並定其應執行刑。
    又辯護人以考量被告一時失慮、致犯意圖行使收集偽造紙幣
    罪，犯後態度良好，其情可憫，請求以刑法第59條之規定減
    輕其刑等語為被告辯護，惟按刑法第59條規定犯罪情狀可憫
    恕者，得酌量減輕其刑，固為法院依法得自由裁量之事項，
    然非漫無限制，必須犯罪另有特殊之原因與環境，在客觀上
    足以引起一般同情，認為即予宣告法定低度刑期尤嫌過重者
    ，始有其適用。是為此項裁量減刑時，必須就被告全部犯罪
    情狀予以審酌在客觀上是否有足以引起社會上一般人之同情
    ，而可憫恕之情形，始稱適法，最高法院著有88年度台上字
    第6683號判決可資參照，而本件被告犯行已如前述，衡情並
    無何等足以引起一般同情之客觀情狀而應予以憫恕，辯護意
    旨容有誤會，爰不依刑法第59條酌減其刑。
六、扣案如附表一所示之物係屬違禁物，應依刑法第38條第1 項
    第1 款規定宣告沒收。另按，子彈一經試射，其彈藥部分已
    因擊發而燃燒殆盡，其餘部分亦裂解為彈頭及彈殼，已不具
    子彈之外型及功能，從而前開扣案之制式子彈4 顆、土造子
    彈1 顆，業因送驗後經試射而擊發，是其所遺留之彈殼已非
    違禁物，亦非被告所有之物，爰不予宣告沒收。而查扣之仿
    BERETTA 廠M-9 型半自動手槍製造之金屬玩具手槍1 支（含
    彈匣1 個，槍枝管制編號0000000000）、玩具金屬彈殼18顆
    、不具殺傷力之土造子彈1 顆（具直徑約9.7mm 之金屬彈頭
    ），經送內政部刑事警察局鑑定結果，認均不具殺傷力等情
    ，已如前述，是此部分物品，顯非違禁物，且與本案被告犯
    罪無關連性，依法自不得予以宣告沒收。扣案如附表二所示
    之物應依刑法第200 條規定，宣告沒收。至其餘扣案物與本
    案被告之犯行無關連性，且檢察官並未舉證證明為違禁物，
    原不予宣告沒收或沒收銷燬，附此敘明。
據上論斷，應依刑事訴訟法第299 條第1 項前段，修正前槍砲彈
藥刀械管制條例第11條第4 項、修正後第12條第4 項，刑法第11
條前段、第2 條第1 項但書、第56條、第55條、第196 條第1 項
、第51條第5 款、第9 款、第47條、第42條第2 項、第38條第1
項第1 款、第200 條，罰金罰鍰提高標準條例第2 條，現行法規
所定貨幣單位折算新台幣條例第2 條，判決如主文。
本案經檢察官乙○○到庭執行職務。
中    華    民    國    95    年    1     月    24    日
                  鳳山刑事第1 庭審判長法  官  陳志銘
                                      法  官  林永村
                                      法  官  林芳華
以上正本證明與原本無異。
如不服本判決，應於判決送達後10日內，向本院提出上訴狀。
中    華    民    國    95    年    1     月    26    日
                                      書記官  賴佳慧
附錄本案論罪科刑法條
槍砲彈藥刀械管制條例第11條
未經許可，製造、販賣或運輸第4 條第1 項第1 款所稱其他可發
射金屬或子彈具有殺傷力之各式槍砲者，處5 年以上有期徒刑，
併科新臺幣10,000,000元以下罰金。
未經許可，轉讓、出租或出借前項所列槍砲者，處3 年以上10年
以下有期徒刑，併科新臺幣7,000,000元以下罰金。
意圖供自己或他人犯罪之用，而犯前2 項之罪者，處無期徒刑或
7 年以上有期徒刑，併科新臺幣10,000,000元以下罰金。
未經許可，持有、寄藏或意圖販賣而陳列第1 項所列槍砲者，處
1 年以上7 年以下有期徒刑，併科新臺幣7,000,000 元以下罰金
。
第1項至第3項之未遂犯罰之。
刑法第196 條
行使偽造、變造之通用貨幣、紙幣、銀行券，或意圖供行使之用
而收集或交付於人者，處3 年以上10年以下有期徒刑，得併科5
千元以下罰金。收受後方知為偽造、變造之通用貨幣、紙幣、銀
行券而仍行使，或意圖供行使之用而交付於人者，處500 元以下
罰金。
第 1 項之未遂犯罰之。
附表一
┌──┬──────┬─────┬───────────┐
│標號│名稱        │數量      │備註                  │
├──┼──────┼─────┼───────────┤
│1   │改造玩具手槍│1支       │仿美國SMITH ＆WESSON廠│
│    │（槍枝管制編│          │38S&WSPL型口徑0.38吋制│
│    │號0000000000│          │式轉輪手槍製造之仿造槍│
│    │號）        │          │，機械性能良好，可擊發│
│    │            │          │口徑0.38吋制式子彈，認│
│    │            │          │具殺傷力。            │
├──┼──────┼─────┼───────────┤
│2   │改造玩具手槍│1支       │仿GLOCK 廠17型半自動手│
│    │（槍枝管制編│          │槍製造之玩具手槍，更換│
│    │號0000000000│          │土造金屬槍管改造而成之│
│    │            │          │改造手槍，機械性能良好│
│    │            │          │，可擊發適用子彈，認具│
│    │            │          │殺傷力。              │
├──┼──────┼─────┼───────────┤
│3   │土造子彈    │1顆       │具直徑約9mm 之金屬彈頭│
│    │            │          │，可擊發，認具殺傷力  │
└──┴──────┴─────┴───────────┘
附表二
┌──┬──────┬─────┐
│標號│名稱        │數量      │
├──┼──────┼─────┤
│1   │偽造仟元紙鈔│10張      │
│    │鈔（號碼    │          │
│    │EN473176VJ）│          │
│    │            │          │
├──┼──────┼─────┤
│2   │偽造仟元紙  │1張       │
│    │鈔（號碼    │          │
│    │GM142603XE）│          │
│    │            │          │
└──┴──────┴─────┘    ?


司法院資訊處製作；財團法人民間司法改革基金會備份。
